【裁判字號】    99,台上,6992
【裁判日期】    991110
【裁判案由】    違反政府採購法
【裁判全文】
最高法院刑事判決            九十九年度台上字第六九九二號
上  訴  人  甲○○
上列上訴人因違反政府採購法案件，不服台灣高等法院台中分院
中華民國九十九年六月十五日第二審判決（九十七年度上訴字第
一四六五號，起訴案號：台灣板橋地方法院檢察署九十五年度偵
字第五０三二、五０三三號），提起上訴，本院判決如下：
    主  文
上訴駁回。
    理  由
按刑事訴訟法第三百七十七條規定：上訴於第三審法院，非以判
決違背法令為理由，不得為之；是提起第三審上訴，應以原判決
違背法令為理由，係屬法定要件。如果上訴理由書狀並非依據卷
內訴訟資料具體指摘原判決不適用何種法則或如何適用不當，或
所指摘原判決違法情事顯與法律規定得為第三審上訴理由之違法
情形不相適合時，均應認其上訴為違背法律上之程式，予以駁回
。本件原判決綜合卷內證據資料，認定上訴人甲○○有如其事實
欄所載犯行，因而撤銷第一審關於上訴人違反政府採購法部分之
科刑判決，改判論其以共同犯政府採購法第八十七條第一項之妨
害投標罪，量處有期徒刑一年二月，減為有期徒刑七月。已詳敘
其所憑證據及認定之理由，對於上訴人所辯何以不足採信，亦在
理由內詳加指駁及說明，俱有卷存證據資料可資覆按。而採證認
事，係事實審法院之職權，依自由心證原則，對證據之憑信力如
何，事實審法院本有斟酌取捨之權。苟其取捨，不違反經驗法則
或論理法則，復已敘述其憑以判斷之心證理由者，即不得任意指
為違法，而據為適法之第三審上訴理由。原判決依憑上訴人於調
查、偵訊時之供述、證人鄒李清、鍾華昌於第一審審理時之證述
，台中縣環境保護局開標/議價/決標/流標/廢標記錄、購置八立
方米壓縮式垃圾車四十二輛採購行事表及附件、無法決標公告、
函、公開招標公告資料等證據，認定上訴人有本件妨害投標犯行
。並敘明：證人鍾華昌嗣雖於審理中證稱，因鄒李清希伊對本投
標案對其搓圓仔湯，伊方宴請鄒李清，並無與上訴人共同意圖使
鄒李清不為投標，而施加脅迫情事等詞。但當日聚會係鍾華昌出
面邀約，上訴人於宴席中曾向鄒李清聲稱：「大家都在外面跑，
這個案子我們努力很久，給你面子，你不要『不要』，否則大家
走著瞧（台語發音）」等語，暨當日鄒李清係以上廁所為由，逃
離現場等情，分據鍾華昌、上訴人及鄒李清述明在卷。茍當日係
鄒李清希鍾華昌以支付對價方式對其圍標，何以鄒李清尚未得任
何利益允諾，竟以上廁所為由，未告知鍾華昌等人即自行離開現
場，其後復未參與該垃圾車採購案之投標。再鄒李清代表之漢華
環消科技股份有限公司（下稱漢華公司）若無能力參與本件垃圾
車採購案之投標，鍾華昌何須一再要求鄒李清不要參與投標？上
訴人又何以在調查及偵訊自承脅迫情事，認鍾華昌上揭證述及上
訴人有關鄒李清應係無能力如期交貨，方退出投標之辯詞，要非
足採等旨，所為論述及說明，核與經驗法則、論理法則無違。上
訴意旨仍執陳詞，以其飲宴中上開言詞，係意在促請鄒李清勿破
壞同業間以協商代替搶標之默契，所衍生之術語，殊無脅迫恫嚇
故意；而原審就鄒李清究係因伊上揭言語心生畏懼，致未投標，
或係因所代理車輛，不符投標公告規格，抑或因不知交車期限已
延長，誤為不及交車而未予投標諸情，未予釐清究明，併嫌調查
未盡云云。係就原判決已說明或屬原審採證認事職權之適法行使
，任意指摘，允非合法之第三審上訴理由。另政府採購法第八十
七條第一項之罪，係以「意圖使廠商不為投標、違反其本意投標
，或使得標廠商放棄得標、得標後轉包或分包，而施強暴、脅迫
、藥劑或催眠術者」，為其構成要件，不以該行為須產生一定之
犯罪結果為必要，上訴人既係意圖使漢華公司不為本件垃圾車採
購案之投標，並對該廠商負責人鄒李清施以脅迫行為，使鄒李清
因此感到畏怖，所為如何成立政府採購法第八十七條第一項之使
廠商不為投標而施脅迫罪，亦皆已詳加說明。上訴意旨對原判決
前揭論斷，究有何違背經驗法則或論理法則之違法情形，並未依
據卷內資料為具體之指摘，仍執前揭陳詞，遽指原判決有理由不
備及適用法則不當之違背法令，係以自己之說詞，對原審證據取
捨之適法職權行使，並已於判決內說明之事項，漫事指摘，復為
單純之事實上爭辯，依首開說明，顯與法律規定得為第三審上訴
理由之違法情形不相適合。其餘上訴意旨，核與待證事實無必要
之關聯性，與判決無何影響。應認其上訴為違背法律上之程式，
予以駁回。至上訴人被訴購辦公用器材舞弊罪嫌部分，業經原審
判決無罪確定，附予敘明。
據上論結，應依刑事訴訟法第三百九十五條前段，判決如主文。
中    華    民    國  九十九  年   十一   月    十    日
                      最高法院刑事第八庭
                          審判長法官  洪  文  章  
                                法官  王  居  財  
                                法官  郭  毓  洲  
                                法官  黃  梅  月  
                                法官  沈  揚  仁  
本件正本證明與原本無異
                                      書  記  官  
中    華    民    國  九十九  年   十一   月   十五   日
                                                     Ｍ

司法院資訊處製作；財團法人民間司法改革基金會備份。
